【裁判字號】    97,破抗,75
【裁判日期】    971024
【裁判案由】    破產宣告
【裁判全文】
臺灣高等法院民事裁定                  97年度破抗字第75號
抗  告  人  乙○○
代  理  人  陳智義律師
上列抗告人因與相對人亞歷山大股份有限公司間聲請破產宣告事
件，對於中華民國97年7月31日臺灣臺北地方法院97年度破字第7
號所為裁定提起抗告，本院裁定如下：
      主  文
原裁定廢棄。
      理  由
一、本件聲請及抗告意旨略以：
  (一)相對人從事競技及休閒體育場館業務，對外招收會員，預先
    向會員收取不等之預付費用後，提供一段時間休閒體育場館
    使用之服務，伊加入會員後，起初相對人尚能提供相關服務
    ，詎相對人於民國（下同）96 年12月10日後，即未依約提
    供相關服務，相對人所有不動產已設定抵押，另尚有公司名
    稱及商標等無體財產，會員人數至少26萬人，積欠債務達新
    臺幣（下同）數億元以上。相對人顯有不能清償債務之情形
    ，自有進入破產程序，俾債權人公平受償之必要。爰依破產
    法第1條第1項、第57條、第62條規定，檢具會員契約書、入
    會申請書、剪報等，聲請宣告相對人破產等語。
  (二)相對人積欠工資4876萬9843元、財團法人中華民國消費者文
    教基金會（下稱消基會）提起團體訴訟求償金額8億9862萬
    2584元，相對人復將部分營業讓與亞健康經營相同業務，顯
    非一時不能支付。相對人法定代理人甲○○等人因詐欺、背
    信等罪嫌，經檢察官提起公訴，依檢察官起訴書所載，相對
    人債務顯然高於其資產，爰請廢棄原裁定。
二、原法院則以：相對人現有財產計有95年度利息及其他所得資
    料共計25筆，給付總額合計873萬2477元，及如原裁定附表
    所示之房屋、土地、投資共13筆，財產總額4億561萬575元
    ，又相對人並無積欠稅捐，雖經勞工保險局墊償積欠工資48
    76萬9843元，然相對人之資產顯然高於所負債務，並無不能
    清償債務情事。抗告人對相對人僅10萬元債權，未依一般民
    事或強制執行程序以求償，逕自聲請宣告相對人破產，對於
    尚與相對人進行協調及有和解之望之其他債權人甚為不平，
    而駁回抗告人之聲請。
三、按破產，對債務人不能清償債務者，宣告之；債務人停止支
    付者，推定其為不能清償；法院對於破產之聲請，應自收到
    聲請之日起7日內，以裁定宣告破產或駁回破產之聲請；在
    裁定前，法院得依職權為必要之調查，並傳訊債務人、債權
    人及其他關係人；破產法第57條、第1條第2項、第63條第1
    、2項分別定有明文。又債務人之財產價值，是否足堪清償
    其債務，應以債權人聲請破產時而非以其債務發生時為準，
    且不僅以不動產之有無及其價值為認定之依據，債務人是否
    尚有其他財產或信用能力，自應併予調查審認（最高法院92
    年度台抗字第89號裁定意旨參照）。
四、經查：
    原法院雖曾於97年2月14日命相對人於20日內陳報財產狀況
    ，惟相對人迄未陳報其財產及債務狀況（見原法院卷第29頁
    至第30頁、第36頁、第52至53頁、第64頁）。而相對人已知
    之財產及債務狀況如下：
  (一)就相對人之已知財產而言：
    (1)經查，相對人於95年度固有利息所得及其他所得25筆，給
      付總額873萬2477元，另有不動產10筆、汽車1輛、投資2
      筆，財產總額達4億561萬575元，有原法院依職權調閱相
      對人95年度稅務電子閘門財產所得調件明細表在卷可稽（
      下稱95年度財產明細表，見原法院卷第44頁至51頁）。另
      相對人於96年度則僅有利息收入14筆，給付總額2萬5349
      元，其名下有不動產10筆、汽車1輛、投資2筆，財產總額
      4億727萬536元，亦據本院依職權調閱相對人96年度稅務
      電子閘門財產所得調件明細表（下稱96年度財產明細表）
      附卷可按（見本院卷第136頁至第142頁）。
    (2)惟查依相對人96年度財產明細表，其對亞爵國際育樂股份
      有限公司（下稱亞爵公司）、君生活股份有限公司（下稱
      君生活公司）之股份即高達1250萬元、3億3000萬元，共3
      億4250萬元。其中亞爵公司於96年11月22日改選公司董監
      事後，相對人已非亞爵公司之股東，亞爵公司並申報自96
      年12月11日起停業，業據本院依職權調閱司法院工商電子
      閘門公司登記影像檔即財政部臺北市國稅局信義稽徵所函
      、股東名簿、公司變更登記表查明屬實（見本院卷第145
      至151頁），聲請人於原法院聲請時，相對人之財產已無
      亞爵公司之股份3億3000萬元。而君生活公司復於96年12
      月11日起申報停業，經本院依職權調閱公司及分公司基本
      資料查詢（明細）附卷可參（見本院卷第152頁），君生
      活公司復經聲請宣告破產，由原法院以97年度破字第8號
      受理中，有本院公務電話查詢紀錄表在卷可按（見本院卷
      第135頁），是相對人所有君生活公司之股份是否仍有125
      0萬元之價值，自有疑問。
    (3)又相對人所有10筆不動產，其中坐落臺中市○○區○○段
      221地號土地應有部分十萬分之五七二三及其上建號4472
      、4473、4474、4475號建物所有權全部，已設定最高限額
      3000萬元抵押權予台北富邦商業銀行，坐落臺北市○○區
      ○○段619地號土地應有部分一萬分之四五四及其上建號
      3585、3607、3608、3609建物，亦設定最高限額9000萬元
      抵押權予合作金庫銀行，有抗告人提出土地及建物登記謄
      本在卷可憑（見本院卷第104至119頁）。另相對人尚有共
      210筆商標權，亦據本院依職權查詢經濟部智慧財產局商
      標資料檢索服務申請人查詢結果1份附卷可參（見本院卷
      第120至131頁）。
  (二)就相對人之債務而言：
    (1)抗告人對相對人之債權金額為10萬元，未讓與消基會，有
      本院公務電話紀錄單1紙附卷可參（見本院卷第132頁）；
      另消基會提起消費訴訟，向相對人請求賠償之金額為8億
      9862萬2584元，現由原法院97年度消字第4號受理中，有
      抗告人提出民事訴之擴張、聲明承受訴訟暨準備書(二)狀為
      證（見本院卷第7至12頁）。
    (2)相對人雖無積欠稅捐、車輛違規罰鍰，固據原法院查明（
      見原法院卷第57至63頁）。然相對人積欠員工911人薪資
      債務，經勞工保險局墊償相對人積欠之薪資4876萬9843元
      ，應由相對人償還積欠工資墊償基金，亦經原法院依職權
      查明屬實，有該局97年4月9日保墊償字00000000000號函
      在卷可參（見原法院卷第68頁）。
    (3)又抗告人主張相對人至95年底積欠銀行有擔保之債務1億
      8354萬3162元、至96年5月30日止積欠葉國一債務5億9200
      萬元、至96年7月31日止積欠白錦松、「趙啟東」、「林
      瀧澤」本金4000萬元、5000萬元、陳武剛借款5665萬6000
      元，共9億2219萬9162元，業據抗告人提出臺灣臺北地方
      法院檢察署檢察官起訴書1件為證（見本院卷第23頁以下
      、第88、90至93頁），是相對人如積欠此等債務屬實，其
      財產是否仍足清償債務，即非無疑。
五、綜上，相對人之財產價值若干，其積欠債務若干，其財產是
    否確已不敷清償債務，尚有未明。又相對人於96年12月11日
    宣布停業，有抗告人提出聯合報96年12月11日報導1件為證
    （見原法院卷第11頁），相對人是否已停止支付，即有進一
    步依職權調查之必要。再者破產宣告，其目的在於依破產程
    序清理債務，使多數債權人公平受償，其係為全體債權人之
    利益而為，對於債權人並無不利（最高法院97年度台抗字第
    405號裁定意旨參照），自不得以抗告人對相對人之債權僅
    10萬元，即認抗告人無聲請宣告相對人破產之實益。原法院
    未依法調查評估相對人之財產是否足以構成破產財團，及相
    對人有無破產之實益，遽以抗告人對相對人之債權僅10萬元
    ，認相對人如僅係一時財務調度困難，尚難認相對人已達不
    能清償債務之程度，而駁回抗告人破產宣告之聲請，於法自
    有未合。抗告意旨指摘原裁定不當，為有理由。又審酌上情
    後，如認應宣告破產，則依破產法第64條、第65條規定，法
    院於宣告破產時應為選任破產管理人、決定申報債權期間及
    第1次債權人會議期日，及公告破產人之債權人應於規定期
    間內向破產管理人申報其債權等必要之處置，該等處置核應
    由原法院為之，故將原裁定廢棄發回原法院，另為適法之處
    理。
據上論結，本件抗告為有理由，爰裁定如主文。
中    華    民    國    97    年    10    月    24    日
                    民事第十三庭
                        審判長法  官  黃騰耀
                              法  官  楊絮雲
                              法  官  周舒雁
正本係照原本作成。
不得抗告。
中    華    民    國    97    年    10    月    24    日
                              書記官   秦仲芳


司法院資訊處製作；財團法人民間司法改革基金會備份。
